行　政　法　院　判　決　　　　　　　　　　　　　八十七年度判字第一七二七號
　　原　　　告　方城營造股份有限公司
　　代　表　人　甲○○
　　被　　　告　臺北市政府環境保護局
右當事人間因廢棄物清理法事件，原告不服行政院環境保護署中華民國八十七年三月
四日環署訴字第一二三四六號再訴願決定，提起行政訴訟。本院判決如左︰
　　主  文
原告之訴駁回。
　　事  實
緣被告所屬萬華區清潔隊執勤人員於民國八十六年六月五日十四時在臺北市○○街六
十巷三十號前水溝內，發現原告所承包之雙園抽水站增設臨時站工程，施工時未妥為
清理，致砂石嚴重污染水溝，有礙環境衛生，乃予告發。被告據以八十六年七月十九
日廢字第Ｘ○○七六五六號處分書處原告新臺幣一萬五千元之罰鍰。原告不服，一再
訴願，遞遭決定駁回，遂提起行政訴訟。茲摘敘兩造訴辯意旨於次：
原告起訴意旨略謂︰按臺北市建築廢棄物清除方法執行要點三規定：「營建廠商應負
責清理工地四周環境，其所產生之建築廢棄物不得飛揚、逸散、滲出、流出而污染工
地範圍外之地面、溝渠。」違反前述規定者，始有廢棄物清理法第二十四條處罰規定
之適用。原告依法固負有清理工地四周環境之義務，惟所謂工地四周，應以原告承包
工程合約為基準。合約所涵蓋區域為施工區範圍內，屬承商內部管理問題。長順街六
十巷路面必須施作高壓噴漿，明顯可證該巷屬工地範圍。該巷既屬工區，則材料搬運
進場難免發生散落現象，此一散落未逸出四散，影響施工區以外之工地四周。況由臺
北市政府工務局養工處八十七年四月十三日北市養工字第八七六一四五二三○○號函
要求原告將長順街六十巷二十六號至三十六號前，原ＡＣ路之破損不平修復，足見本
案舉發違規地點為原告所承包工程之工區，若非工區○○○○道路，臺北市政府養工
處何有權要求原告一再修復該路面。次查原告實地查看，舉發違規地點三十號水溝與
道路越過鐵門之下緣而嚴重污染水溝，然經細閱被告據以處罰之四幀照片，僅路面少
許砂石散落，非被告所舉發之「水溝內」遭到污染之證據，被告之處分與所提證據顯
相有矛盾。且據原告了解，該三十號道路前路面砂石，應屬其他廠商之工程車輛經過
時所散落，非原告工施工所致。被告未查明真正違規行為與地點，遽行處分原告，殊
嫌率斷，請予撤銷等語。
被告答辯意旨略謂︰本件被告所屬萬華區清潔隊執勤人員於八十六年六月五日十四時
在臺北市○○街六十巷三十號前水溝內發現原告所承包工程，施工時未妥為清理，致
砂石嚴重污染水溝，有礙環境衛生，乃予告發。被告依廢棄物清理法第二條第一項第
二目、第十五條、第二十四條、同法臺北市施行細則第三十七條、第三十八條第一款
、第四十四條、事業廢棄物貯存清除處理方法及設施標準第二條第六款、第六條第一
款（修正後第九條第一款）、臺北市建築廢棄物清除方法執行要點三及行政院衛生署
六十四年六月二日衛署環字第六九八二○號、七十一年八月三十一日衛署環字第三九
三二一二號函等規定告發、處分，並無違誤。原告違規事實，依被告現場採證照片顯
示，被告所屬值勤人員，打開長順街六十巷三十號門前水溝鐵蓋，並由水溝內取出泥
砂碎石，且經被告稽查當時該地僅有原告進行施工，足認原告為本件違規行為人。至
原告主張舉發違規地點水溝與道路間有鐵門一座乙節，依現場採證照片及原告所提照
片，固顯示長順街六十巷三十號該戶於原有圍牆外水溝水泥蓋上搭蓋鐵皮建築物及鐵
門，惟此一事實與原告違規事實並無相對關係。原告另主張長順街六十巷，屬工地範
圍，臺北市政府工務局養工處，曾函請其修護原ＡＣ路面云云。經查該巷屬堤防內道
路，原告並未申請圍籬，自非屬工區範圍。至於工務局養工處（僱主）協調函請其修
復原ＡＣ路，係遭原告施工損壞所致，與工區之認定並無絕對關係，請駁回原告之訴
等語。
　　理  由
按「本法所稱廢棄物，分左列二種：．．．二、事業廢棄物：．．．  一般事業廢棄
物：由事業機構所產生有害事業廢棄物以外之廢棄物。」「事業廢棄物之貯存、清除
或處理方法及設施，應符合中央主管機關之規定。」「貯存、清除或處理一般事業廢
棄物，違反第十五條規定者，處二千元以上一萬元以下罰鍰。」「本法所稱之事業機
構，係指工礦廠場、公司行號、醫療院所，及中央主管機關指定之事業。」「本法第
二條第一項第二款第二目所稱之一般事業廢棄物如左：一、建築廢棄物。．．．」「
事業機構所產生之一般廢棄物．．．不得有溢散、飛揚、流出、污染空氣、水體、地
面或散發惡臭等情事。」「事業機構之一般事業廢棄物，應自行或委託公、民營清除
、處理機構負責處理。．．．」為廢棄物清理法第二條第一項第二款第二目、第十五
條、第二十四條及同法臺北市施行細則第三十七條、第三十八第一款、第四十四條、
第四十五條所規定。又事業廢棄物貯存清除處理方法及設施標準第二條第六款規定：
「本標準專用名詞定義如左：．．．六、建築廢棄物：指營建或拆除建築物或其他工
程所產生之廢棄物。」第二十一條規定：「建築廢棄物之清除方法，由省（市）主管
機關另定之。」臺北市建築廢棄物清除方法執行要點三規定：「營建廠商應負責清理
工地四周環境，其所產生之建築廢棄物不得飛揚、溢散、滲出、流出而污染工地範圍
以外地面、溝渠。」本件被告所屬萬華區清潔隊執勤人員於八十六年六月五日十四時
在臺北市○○街六十巷三十號前水溝內，發現原告所承包之雙園抽水站增設臨時站工
程，施工時未妥為清理，致砂石嚴重污染水溝，有礙環境衛生，乃予告發，由被告據
以處原告罰鍰一萬五千元，有現場採證照片十一幀、舉發告發單、處分書附原處分及
訴願卷可稽。揆諸首揭規定，並無違誤，一再訴願決定，遞予維持，俱無不合。原告
起訴主張：長順街六十巷路面依工程合約屬工地範圍，與臺北市建築廢棄物清除方法
執行要點三規定以污染工地範圍外之地面、溝渠處罰要件不合。且觀被告據以處罰之
四幀照片，僅路面少許砂石散落，非被告所舉發之「水溝內」遭到污染之證據，該三
十號道路前路面砂石，應屬其他廠商之工程車輛經過時所散落，非原告工施工所致云
云。惟查現場照片顯示，溝內水呈土黃色，當時被告所屬萬華清潔隊執勤人員，打開
長順街六十巷三十號門前水溝鐵蓋，並由水溝內取出泥砂碎石，非原告所稱僅少許砂
石散落地面而已。且經被告稽查當時該地僅有原告進行施工，足認原告為本件違規行
為人，原告聲稱係其他廠商之工程車輛經過時所散落，未據舉證，無足採信。原告主
張舉發違規地點水溝與道路間有鐵門一座乙節，依現場採證照片及原告所提照片，固
顯示長順街六十巷三十號該戶於原有圍牆外水溝水泥蓋上搭蓋鐵皮建築物及鐵門，惟
此一事實與原告違規事實並無關聯。原告另主張長順街六十巷，屬工地範圍云云，惟
臺北市建築廢棄物清除方法執行要點三之所以規定「營建廠商應負責清理工地四周環
境，其所產生之建築廢棄物不得飛揚、溢散、滲出、流出而污染工地範圍以外地面、
溝渠。」係因施工範圍內，屬承商內部管理問題，不妨礙其餘民眾環境衛生，故僅規
定所產生之廢棄物不得污染工地範圍以外地面、溝渠。故所謂工地範圍，應以現實際
施工範圍定之，非依營建廠商與定作人之契約內容決定。本件原告承包之工程縱涵蓋
長順街六十巷路面必須施作高壓噴漿，但查獲時原告尚未進行路面之施工，且據被告
查明該巷屬堤防內道路，原告並未申請圍籬，而現場照片亦顯示該巷道當時仍供人車
通行，自非單純屬原告工地內部管理範圍，應非工地範圍。至於工務局養工處（僱主
）函請原告修復原ＡＣ路，係遭原告施工損壞所致，於本件工地範圍之認定並無影響
。原告所訴各節，均無可採，其訴非有理由，應予駁回。
據上論結，本件原告之訴為無理由，爰依行政訴訟法第二十六條後段，判決如主文。
中    華    民    國     八十七      年      八      月     二十七      日
                    行 政 法 院 第 一 庭
                                審 判 長 評  事      黃  綠  星
                                         評  事      彭　鳳　至
                                         評  事      高  秀  真
                                         評  事      藍  獻  林
                                         評  事      黃  璽  君
右  正  本  證  明  與  原  本  無  異
                                         法院書記官  邱  彰  德
中    華    民    國     八十七      年      八      月     二十七      日
